【裁判字號】    99,訴,1571
【裁判日期】    991215
【裁判案由】    毒品危害防制條例
【裁判全文】
臺灣臺北地方法院刑事判決              99年度訴字第1571號
公  訴  人  臺灣臺北地方法院檢察署檢察官
被      告  莊瓊雯
上列被告因違反毒品危害防制條例案件，經檢察官提起公訴（99
年度毒偵字第2099號），被告於本院準備程序中就被訴事實為有
罪之陳述，經法官告知簡式審判程序意旨，並聽取公訴人及被告
意見後，經本院合議庭裁定由受命法官獨任進行簡式審判程序，
判決如下：
    主  文
莊瓊雯施用第一級毒品，累犯，處有期徒刑捌月。扣案之海洛因
包（淨重貳點肆柒公克，餘重貳點肆陸公克）沒收銷燬；又施
用第二級毒品，累犯，處有期徒刑肆月。扣案之安非他命貳包（
淨重零點壹玖貳零公克，餘重零點壹玖壹捌公克）沒收銷燬。應
執行有期徒刑拾月。扣案之海洛因包（淨重貳點肆柒公克，餘
重貳點肆陸公克）與安非他命貳包（淨重零點壹玖貳零公克，餘
重零點壹玖壹捌公克）沒收銷燬。扣案之止血帶壹條、注射針筒
壹支、分裝杓壹支及電子磅秤壹台均沒收。
    事  實
一、莊瓊雯前於民國88年間，因施用毒品案件，經本院以88年度
    毒聲字第373 號裁定送觀察、勒戒，後因無繼續施用毒品傾
    向而釋放，並經臺灣臺北地方法院檢察署檢察官為不起訴處
    分確定；復於88年間，因偽造文書案件，經本院以88年度訴
    字第1652號判處有期徒刑4 月確定；又於89年間，因違反毒
    品危害防制條例案件，經本院判處有期徒刑6 月確定，上開
    二罪並經本院以92年度聲字第234 號裁判定應執行有期徒刑
    9 月確定，於94年2 月5 日縮短刑期假釋出監並付保護管束
    ，至95年2 月3 日觀護結束且假釋期滿未經撤銷而以已執行
    論。詎莊瓊雯仍不知悔改，復基於施用第一級毒品與第二級
    毒品之犯意，分別於（一）99年5 月20日上午11時許，在臺
    北縣新店市○○路110 巷41號4 樓友人之住處內，以注射右
    手靜脈之方式，施用第一級毒品海洛因1 次，（二）99年5
    月17日下午3 、4 時許，在臺北市○○區○○街友人之住處
    內，以玻璃球燒烤方式，施用第二級毒品甲基安非他命1 次
    。嗣於99年5 月20日晚間8 時許，在臺北縣新店市○○路
    110 巷41號4 樓為警查獲，經其同意採尿送驗結果，呈甲基
    安非他命、鴉片類陽性反應，始查悉上情，並扣得安非他命
    2 包（淨重0.1920公克，取樣0.0002公克，餘重0.1 918 公
    克）與海洛因3 包（淨重2.47公克，餘重2.46公克）及其所
    有供施用毒品之止血帶1 條、注射針筒1 支、分裝杓1 支及
    電子磅秤1 台。
二、案經臺北縣政府警察局土城分局報請臺灣臺北地方法院檢察
    署檢察官偵查後起訴。
    理  由
壹、程序部分
    本件係經被告莊瓊雯於本院審理時就被訴事實為有罪之陳述
    ，而經本院裁定以簡式審判程序加以審理，則依據刑事訴訟
    法第273條之2、第159條第2項之規定，不適用傳聞法則有關
    限制證據能力之相關規定，合先敘明。
貳、實體部分
一、上揭事實，業據被告坦承不諱，有警詢筆錄、偵訊筆錄及本
    院審理筆錄在卷可稽（見臺灣臺北地方法院檢察署99年度毒
    偵字第2099號卷，下稱偵查卷，第 5-6頁、第32頁，及本院
    卷第35頁反面-38頁），並有臺灣檢驗科技股份有限公司 99
    年6月8日濫用藥物尿液檢驗報告、交通部民用航空局航空醫
    務中心 99年6月3日航藥鑑字第0993623號毒品鑑定書、法務
    部調查局濫用藥物實驗室99年6月15日調科壹字第099230129
    10號鑑定書附卷可參（見偵查卷第 48頁、第42-43頁），足
    認被告上揭任意性自白與事實相符，應可採信。本件事證明
    確，被告施用第一級、第二級毒品之犯行堪以認定，應依法
    論科。
二、按92年7月9日修正公布之毒品危害防制條例自93年1月9日施
    行。其中第20條、第23條將施用毒品之刑事處遇程序，區分
    為「初犯」及「5年內再犯」、「5年後再犯」。依其立法理
    由之說明：「初犯」，經觀察、勒戒或強制戒治後，應為不
    起訴處分或不付審理之裁定；「 5年內再犯」者，因其再犯
    率甚高，原實施之觀察、勒戒及強制戒治既已無法收其實效
    ，爰依法追訴或裁定交付審理。至觀察、勒戒或強制戒治執
    行完畢釋放後，「 5年後再犯」者，前所實施之觀察、勒戒
    或強制戒治已足以遮斷其施用毒品之毒癮，為期自新及協助
    其斷除毒癮，仍適用「初犯」規定，始應先經觀察、勒戒、
    強制戒治之程序。從而依該次修正後之規定，僅限於「初犯
    」及「 5年後再犯」二種情形，應先經觀察、勒戒或強制戒
    治之程序，此乃該條例第10條之例外規定。倘被告於 5年內
    已再犯，經依法追訴處罰，縱其第3次（或第3次以上）再度
    施用毒品之時間，在初犯經觀察、勒戒或強制戒治執行完畢
    釋放5年以後，因與單純之「5年後再犯」之情形有別，不合
    於「5年後再犯」之例外規定；且因已於「5年內再犯」，顯
    見其再犯率甚高，原實施觀察、勒戒或強制戒治，已無法收
    其實效，即應回歸原則性規定，由檢察官逕行起訴，依該條
    例第10條處罰（最高法院 96年度台非字第236號判決意旨及
    97年度第5 次刑事庭會議決議參照）。查被告有如事實欄所
    示施用毒品紀錄，有臺灣高等法院被告前案紀錄表在卷可按
    ，揆諸前開規定及說明，被告所為本件施用第一級及第二級
    毒品之犯行，並無「初犯」規定之適用，而應直接訴追處罰
    。
三、次按海洛因及甲基安非他命分別為毒品危害防制條例第 2條
    第2項第1款、第 2款明定之第一級、第二級毒品。核被告所
    為，係犯毒品危害防制條例第10 條第1項之施用第一級毒品
    罪，及同條第2 項之施用第二級毒品罪。被告施用前持有第
    一、二級毒品之行為，為施用該種毒品之行為所吸收，均不
    另論罪。被告所犯上開二罪，其犯意各別，行為互殊，應予
    分論併罰。查被告有如事實欄所示刑之宣告及執行完畢情形
    ，此有臺灣高等法院被告前案紀錄表在卷可考，其於 95年2
    月3日執行完畢後， 5年內故意再犯本件有期徒刑以上之罪，
    為累犯，應依刑法第 47條第1項規定加重其刑。爰審酌被告
    前已有多次違反毒品危害防制條例之紀錄，有前揭被告前案
    紀錄表附卷可稽，其因施用毒品，歷經觀察、勒戒、強制戒
    治及刑之執行，仍未能完全戒絕毒癮，復繼續沾染毒品惡習
    ，再犯本件施用毒品罪，顯示其意志力甚為薄弱、不思悔改
    ，惟考量其施用毒品對於社會秩序固有間接之影響，然本質
    上尚屬自我戕害行為，且於偵查中及本院審理中均坦承犯行
    ，犯罪後之態度尚佳等一切情狀，就所犯二罪分別量處如主
    文所示之刑，並定應執行刑。又本件扣案之海洛因 3包（淨
    重2.47公克，餘重2.46公克）與安非他命 2包（淨重0.1920
    公克，取樣0.0002公克，餘重0.1918公克），分別係第一級
    、第二級毒品，不問屬於犯人與否，應依毒品危害防制條例
    第18條第1項前段之規定，沒收銷燬之；另扣案之止血帶1條
    、注射針筒1支、分裝杓 1支及電子磅秤1台，係被告所有供
    本件犯罪所用之物，業據被告陳明在卷，均應依刑法第38條
    第1項第2款之規定宣告沒收。
四、至於被告請求宣告緩刑部分，被告雖自陳其於案發後已主動
    至醫院以美沙冬方式戒絕毒癮等語，然審酌被告前有多次違
    反毒品危害防制條例之紀錄，其因施用毒品，歷經觀察、勒
    戒、強制戒治及刑之執行，仍未能完全戒絕毒癮，復繼續沾
    染毒品惡習，再犯本件施用毒品罪，顯示其意志力薄弱，已
    如前述。復按「受2 年以下有期徒刑、拘役或罰金之宣告，
    而有下列情形之一，認以暫不執行為適當者，得宣告2 年以
    上5 年以下之緩刑，其期間自裁判確定之日起算：一、未曾
    因故意犯罪受有期徒刑以上刑之宣告者。二、前因故意犯罪
    受有期徒刑以上刑之宣告，執行完畢或赦免後，五年以內未
    曾因故意犯罪受有期徒刑以上刑之宣告者。」刑法第74條第
    1 項定有明文，查被告前因故意犯罪受有期徒刑以上刑之宣
    ，於95年2 月3 日始執行完畢，亦如前述，其於5 年內故意
    再犯本件有期徒刑以上之罪，自不合於上開緩刑要件，本院
    亦認無以暫不執行為適當之情形，故不予宣告緩刑，以資警
    惕，併予敘明。
據上論斷，應依刑事訴訟法第273 條之1 第1 項、第299 條第1
項前段，毒品危害防制條例第10條第1 項、第2 項、第18條第1
項前段，刑法第11條前段、第38條第1 項第2 款、第47條第1 項
、第51條第5 款，判決如主文。
本案經檢察官高一書到庭執行職務
中    華    民    國    99    年    12    月    15    日
                  刑事第八庭  法  官  陳雯珊
上正本證明與原本無異。
如不服本判決應於收受送達後10日內向本院提出上訴書狀，並應
敘述具體理由；其未敘述上訴理由者，應於上訴期間屆滿後20日
內向本院補提理由書（均須按他造當事人之人數附繕本）「切勿
逕送上級法院」。
                              書記官  馬正道
中    華    民    國    99    年    12    月    15    日
附錄本判決論罪科刑法條全文：
毒品危害防制條例第10條
施用第一級毒品者，處6月以上5年以下有期徒刑。
施用第二級毒品者，處 3 年以下有期徒刑。

司法院資訊處製作；財團法人民間司法改革基金會備份。
